臺灣花蓮地方法院刑事判決
111年度交易字第11號
公  訴  人  臺灣花蓮地方檢察署檢察官
被      告  姜岳廷



上列被告因過失傷害案件，經檢察官提起公訴（110年度偵字第5
160號），本院判決如下：
    主  文
姜岳廷犯過失傷害致人重傷罪，處有期徒刑四月，如易科罰金，
以新臺幣一千元折算一日。
    犯罪事實
一、姜岳廷於民國110年3月19日8時9分許，駕駛車牌號碼000-00
    0號營業貨運曳引車（下稱甲車），沿花蓮縣玉里鎮台30線
    公路由西往東方向行駛，行經該公路13.6公里處時，本應注
    意車前狀況及兩車並行之間隔，亦應注意同車道後車如欲超
    越前車，應於左側保持半公尺以上之間隔超過，行至安全距
    離後，再顯示右方向燈駛入原行路線，並隨時採取必要之安
    全措施，而依當時天候晴、日間自然光線、柏油路面乾燥、
    無缺陷、無障礙物、視距良好，並無不能注意之情事，竟疏
    未注意，貿然未保持安全距離超車，適黃俊垚騎乘車牌號碼
    000-000號普通重型機車（下稱乙車）同向行駛在右前方欲
    左轉，兩車因而發生擦撞，致黃俊垚人車倒地，受有頭部外
    傷併右側急性硬腦膜下出血等傷害，經送醫治療後，仍因腦
    損傷導致其認知功能受損與肢體無力，日常生活完全無法自
    理，全須他人扶助，終身無法從事任何工作，無法理解與正
    常對話，無法復原，而達於身體或健康上重大難治之重傷害
    程度。
二、案經黃俊垚之子即代行告訴人黃正松訴由臺灣花蓮地方檢察
    署檢察官偵查起訴。
    理  由
一、證據能力之認定：
　　本判決引用採為認定被告犯罪事實之證據，檢察官、被告均
    同意有證據能力（見本院卷第36頁），迄於本院言詞辯論終
    結前亦未聲明異議，本院復審酌並無不適當之情形，依同法
    第159條之5規定，認均有證據能力。
二、認定犯罪事實所憑之證據及理由：
（一）上開犯罪事實，業據被告姜岳廷於警詢、偵訊及本院準備
      程序時坦白承認（見偵卷一第63、106頁，本院卷第35、1
      47頁），核與代行告訴人黃正松於偵查中指訴內容（見偵
      卷一第9至11頁）相符，另有佛教慈濟醫療財團法人玉里
      慈濟醫院（下稱玉里慈濟醫院）診斷證明書、道路交通事
      故現場圖、道路交通事故調查報告表（一）、（二）、證
      號查詢汽車駕駛人、甲車之行車執照影本、行車紀錄紙、
      黃俊垚之身心障礙證明影本、玉里慈濟醫院111年3月11日
      玉慈醫字第1110000086號函附之病情說明書及相關病歷資
      料、現場及車損照片21張（見偵卷一第19、49至53、65至
      67、73、83至93頁，本院卷第45、67、69至117頁）等證
      據資料在卷得佐，足認被告之任意性自白與事實相符，洵
      堪採信。
（二）汽車行駛時，駕駛人應注意車前狀況及兩車並行之間隔，
      並隨時採取必要之安全措施；前行車減速靠邊或以手勢或
      亮右方向燈表示允讓後，後行車始得超越。超越時應顯示
      左方向燈並於前車左側保持半公尺以上之間隔超過，行至
      安全距離後，再顯示右方向燈駛入原行路線，道路交通安
      全規則第94條第3項、第101條第1項第5款分別定有明文。
      查被告係合法領有職業聯結車駕駛執照之人，此有被告之
      證號查詢汽車駕駛人1紙在卷可憑（見警卷第65頁），是
      其於駕駛甲車時自應知悉並遵守上述規定，而依前揭現場
      照片所示，本件事發當時為天候晴、日間自然光線、柏油
      路面乾燥、無缺陷、無障礙物、視距良好，並無不能注意
      ，此觀卷附道路交通事故調查報告表（一）（見偵卷一第
      51頁）亦明，詎被告仍疏未注意，於犯罪事實所載時間、
      地點，貿然超越被害人黃俊垚所騎乘之乙車，導致本件車
      禍發生，足見被告確有過失。另本件經送車禍事故鑑定，
      亦認被告駕駛甲車行經無號誌岔路口，欲超越右前方車輛
      時未警示前車，未充分注意車輛行駛動態與安全間隔，為
      肇事次因，有交通部公路總局臺北區監理所110年10月20
      日北監花東鑑字第1100256233號函覆意見附卷可參（見偵
      卷一第123頁），就被告駕駛車輛確有過失部分，亦同本
      院上開認定，可資參照。
（三）依道路交通事故現場圖、道路交通事故現場照片編號3、4
      、10、15、16所示現場刮地痕及甲車車體擦痕（見偵卷一
      第23、26、29、32頁）觀之，可見被害人騎乘乙車時，應
      有左偏欲左轉之駕駛行為，是被告辯稱：我要超越乙車時
      ，乙車有往左靠，就擦撞到甲車右邊最後一顆輪子倒下等
      語，應屬有據，足認被害人確有未充分注意左後方來車，
      轉彎車未禮讓直行車先行之過失甚明，是被害人就本案車
      禍事故之發生，自亦同有過失。前開交通部公路總局臺北
      區監理所函覆意見，亦同本院上開認定。然被告於駕車行
      至上開路段時，若能依規定確實遵守上揭交通規則，當可
      避免本案車禍事故之發生，詎其竟疏於注意上開應注意、
      能注意之駕駛行為，因而肇致本案車禍事故之發生，其就
      本案事故之發生自有過失，並不因被害人之同有過失，而
      得解免其過失責任。是本件車禍既係因被告之過失所致，
      而被害人亦確因車禍受有傷害，被告之過失行為與被害人
      之傷害間具有相當因果關係甚明。（四）被害人因本案車
      禍而受有前述傷害，並於同日送玉里慈濟醫院急診治療，
      經緊急行右側開顱清除血塊及腦壓監測器放置手術，術後
      轉加護病房，110年4月5日轉普通病房，110年4月20日辦
      理出院，住院期間需專人照顧，目前症狀固定，需輪椅代
      步，日常生活完全無法自理，全須他人扶助，經常需醫療
      護理專人照顧，終身無法從事任何工作，且因腦傷，無法
      理解和正常對話，症狀固定，無法恢復，並因此於110年1
      1月24日經鑑定已達中度障礙等級等情，有前引玉里慈濟
      醫院診斷證明書、黃俊垚之身心障礙證明影本、玉里慈濟
      醫院111年3月11日玉慈醫字第1110000086號函附之病情說
      明書及相關病歷資料在卷得佐。審酌上述各情，足認被害
      人自本件車禍發生迄今，因腦傷導致其認知、語言功能受
      損與肢體無力，縱經相當診治，仍無法恢復，堪認已達刑
      法第10條第4項第3、6款之重傷害程度。
（五）本件事證明確，被告之犯行堪以認定，應予依法論科。
三、論罪及刑之酌科：
（一）核被告姜岳廷所為，係犯刑法第284條後段之過失致重傷
      害罪。公訴意旨認被告僅係犯刑法第284條前段之過失傷
      害罪，起訴法條容有未洽，應由本院於社會基本事實同一
      之範圍內，予以變更起訴法條並依法審究（業已告知被告
      上揭法條，見本院卷第35、147頁）。
（二）查被告肇事後，報案人或勤指中心轉來資料未報明肇事人
      姓名，被告在有偵查權之機關或公務員發覺其上開犯罪之
      前，即向據報到場處理本案車禍事故之花蓮縣警察局玉里
      分局交通分隊警員蔡懷賢承認其為肇事者等情，有花蓮縣
      警察局玉里分局交通分隊道路交通事故肇事人自首情形紀
      錄表1紙存卷可憑（見偵卷一第59頁），被告事後並未逃
      避偵審之司法程序，堪認被告符合自首之要件，且依其主
      動坦承之情狀，依刑法第62條前段規定，減輕其刑。
（三）爰以行為人之責任為基礎，審酌被告：（1）本案發生前
      並無任何經法院判處有期徒刑以上之犯罪紀錄，素行尚屬
      良好，有臺灣高等法院被告前案紀錄表1紙存卷可參；（2
      ）因有如上開犯罪事實所載之注意義務，且依當時情形並
      無不能注意之情事，竟疏未注意，致被害人受有如上揭犯
      罪事實所載之傷勢，所為應予非難，然被害人對本案車禍
      事故之發生亦與有過失；（3）犯後已於本院準備坦承犯
      行，已透過強制險理賠170萬元餘，然就被害人家屬另行
      請求賠償之金額無法達成共識，始無法成立調解（見本院
      卷第35頁），態度尚非惡劣；（4）代行告訴人黃正松就
      刑度範圍希望至少判處有期徒刑三月之意見（見本院卷第
      151頁）；（5）被告自述高職畢業，目前從事太陽能工程
      ，月收入約新臺幣3至3.5萬元，未婚，無子女，需扶養罹
      患小兒麻痺之母親，勉持之經濟狀況（見本院卷第151頁
      ）等一切情狀，量處如主文所示之刑，並依刑法第41條第
      1項前段諭知如易科罰金之折算標準。
據上論斷，應依刑事訴訟法第299條第1項前段、第300條，判決
如主文。
本案經檢察官陳宗賢提起公訴，檢察官王柏舜到庭執行職務。
中　　華　　民　　國　　111 　年　　8 　　月　　25　　日
　　　　　　　　　刑事第一庭    法　官　吳明駿
以上正本證明與原本無異。
如不服本判決應於收受送達後20日內向本院提出上訴書狀，並應
敘述具體理由。其未敘述上訴理由者，應於上訴期間屆滿後20日
內向本院補提理由書(均須按他造當事人之人數附繕本)「切勿逕
送上級法院」。告訴人或被害人如對於本判決不服者，應具備理
由請求檢察官上訴，其上訴期間之計算係以檢察官收受判決正本
之日期為準。
中　　華　　民　　國　　111 　年　　8 　　月　　25　　日
　　　　　　　　　　　　　　　　書記官　陳姿利
附錄本案論罪科刑法條：
中華民國刑法第284條
因過失傷害人者，處1年以下有期徒刑、拘役或10萬元以下罰金
；致重傷者，處3年以下有期徒刑、拘役或30萬元以下罰金。